【裁判字號】    97,易,240
【裁判日期】    971212
【裁判案由】    賭博
【裁判全文】
臺灣臺南地方法院刑事判決               97年度易字第240號
公  訴  人  臺灣臺南地方法院檢察署檢察官
被      告  戊○○
選任辯護人  黃順天律師
被      告  丁○○
                      號
            乙○○
上列被告因賭博案件，經檢察官提起公訴（96年度偵字第9636號
）及追加起訴（97年8月26日審判筆錄），本院判決如下：
    主  文
戊○○共同在公眾得出入之場所賭博財物，處罰金新台幣貳萬伍
仟元，如易服勞役，以新台幣壹仟元折算壹日。扣案如附表所示
之物均沒收。
丁○○共同在公眾得出入之場所賭博財物，處罰金新台幣壹萬元
，如易服勞役，以新台幣壹仟元折算壹日。扣案如附表編號一至
五所示之物均沒收。
乙○○在公眾得出入之場所賭博財物，處罰金新台幣伍仟元，如
易服勞役，以新台幣壹仟元折算壹日。扣案如附表編號一至五所
示之物均沒收。
戊○○被訴電子遊戲場管理條例第二十二條之罪部分無罪。
    事  實
一、戊○○自民國（下同）96年5月1日起，向案外人江中皓盤讓
    位於臺南縣關廟鄉○○路969號1樓界揚超商附設巴布電子遊
    戲場，在未向主管機關為負責人之變更登記前，即於該公眾
    得出入之場所，擺設如附表所示之電子遊戲機台，與不特定
    之顧客賭博財物，並雇用知情而有共同犯意聯絡之丁○○為
    服務員，負責洗分、兌換代幣及現金予賭客之工作。其賭博
    方式係由不特定之顧客以相當於10元之代幣投入電子遊戲機
    內，機具即顯示一定分數，如押中，可得倍數不等之分數，
    並依所得之分數1分相當於1元兌換現金；如未押中，機具上
    押注之分數即自動消失，投入之代幣即歸戊○○所有。嗣於
    96年5月22日凌晨0時40分許，適有賭客乙○○在上址賭玩「
    賽馬」，將剩餘積分200分向丁○○兌得新台幣（下同）200
    元欲離去時，為警當場查獲，並扣得如附表所示之物。
二、案經臺南縣警察局歸仁分局報告台灣台南地方法院檢察署檢
    察官偵查起訴。
    理  由
甲、程序方面（關於證據能力之判斷）
一、按被告以外之人於偵查中向檢察官所為之陳述，除顯有不可
    信之情況者外，得為證據；刑事訴訟法第159條之1定有明文
    。本件被告乙○○以證人身分於偵查中之證述，並無證據顯
    示有何顯不可信之情形，自得為證據。
二、按被告以外之人於檢察事務官、司法警察官或司法警察調查
    中所為之陳述，與審判中不符時，其先前之陳述具有較可信
    之特別情況，且為證明犯罪事實存否所必要者，得為證據。
    刑事訴訟法第159條之2定有明文。證人即被告丁○○、乙○○於警詢中之證述，雖經被告戊○○、丁○○之共同選任辯
    護人於本院主張係被告以外之人於審判外之陳述，且證人乙○○於查獲時曾遭警員毆打，其證詞並非出於自由意志，認
    無證據能力云云。經查：
(一)、證人即被告丁○○警詢中關於其是否兌換現金予被告乙○○
    乙節之陳述，與其於本院審理時以證人身分具結後之證述，
    內容顯然不符，本院審酌其警詢中之陳述與證人即被告乙○○於偵查及本院審理時所證述之內容相符，且係被告丁○○
    遭查獲後於偵查機關所為之第一次陳述，較無受其他共犯影
    響之機會，因認其警詢陳述具有較可信之之特別情況，且為
    證明被告戊○○博犯行所必要者，依據上開刑事訴訟法第
    159條之2規定，得為證據。
(二)、另證人乙○○於警詢之證述與本院審理時證述之內容相符，
    則其警詢證述即無符合刑事訴訟法第159條之2之情形，因而
    不得作為本案之證據。
乙、實體方面
壹、有罪部份
一、訊據被告戊○○、丁○○、乙○○於本院審理時均坦承上開
    賭博犯行（見本院卷第120頁），並有證人己○○、甲○○
    於本院審理時證述明確，且有扣案如附表所示之賭博機具2
    台及IC板2片、資訊檯日報表1份、交班日報表1份、現場照
    片10張可資佐證，本件事證明確，被告犯行均堪認定，應予
    依法論科。
二、論罪科刑：核被告戊○○、丁○○、乙○○所為，均係犯刑
    法第266條第1項之在公眾得出入之場所賭博罪。按刑事法若
    干犯罪行為態樣，本質上原具有反覆、延續實行之特徵，立
    法時既予特別歸類，定為犯罪構成要件之行為要素，則行為
    人基於概括之犯意，在密切接近之一定時、地持續實行之複
    次行為，倘依社會通念，於客觀上認為符合一個反覆、延續
    性之行為觀念者，於刑法評價上，即應僅成立一罪。學理上
    所稱「集合犯」之職業性、營業性或收集性等具有重複特質
    之犯罪均屬之，例如經營、從事業務、收集、販賣、製造、
    散布等行為概念者是（最高法院95年度臺上字第4686號刑事
    判決意旨參照）。準此，被告戊○○、丁○○於上開時、地
    擺放具有賭博性電玩，而與不特定之賭客賭博之行為，既含
    有多次性與反覆性，則其在同一時期內多次、反覆經營上述
    事業，應屬集合犯，而論以一罪。被告戊○○、丁○○二人
    就上開賭博犯行，有犯意聯絡及行為分擔，應論以共同正犯
    。爰審酌被告戊○○、丁○○不思正當經營事業，竟藉由經
    營電子遊戲場業或在電子遊戲場工作之機會，與客人賭博財
    物，被告乙○○不思從事正當娛樂，而把玩電動遊戲機具與
    人賭博財物，破壞社會善良風氣，惟其於本院審理時坦承犯
    行，及其犯罪動機、手段、造成之損害等一切情狀，分別量
    處如主文所示之刑，並諭知罰金易服勞役之折算標準，以資
    懲儆。扣案如附表編號一至五所示之物，分別為當場賭博器
    具及在兌換籌碼處之財物，有扣押物品清單一紙在卷可憑，
    不問屬於犯人與否，均應依刑法第266條第2項之規定，宣告
    沒收之。附表編號七、八之物則為被告戊○○所有供其與不
    特定對象以電動機具賭博所使用之物，爰依刑法第38條第1
    項第2款之規定，宣告沒收之。
三、公訴人於本院進行準備程序及第一次審理程序時，並稱：被
    告戊○○、丁○○前揭行為，亦該當刑法第268條之意圖營
    利，供給賭博場所及聚眾賭博罪嫌（見本院卷第25頁）。然
    查，按刑法第268條之意圖營利，供給賭博場所或聚眾賭博
    罪，行為人須有意圖營利之犯意始克成立，所謂意圖營利，
    係指藉以賺取經濟上之利益，即俗稱之抽頭而言，茍行為人
    賭博之目的係圖藉贏得財物，則非此所謂之意圖營利。經查
    ，被告戊○○、丁○○係在上開電子遊戲場利用賭博性電子
    遊戲機與其他賭客對賭，並藉此射倖之賭博方式，計算輸贏
    ，既未抽頭，賭客間亦無對賭之行為，即難認被告戊○○、
    丁○○有藉此營利之意圖，公訴意旨認被告戊○○、丁○○
    涉犯刑法第268條罪嫌，應係誤會。惟此部分與前揭被告戊○○、丁○○前開涉犯刑法第266條第1項之賭博罪部分，有
    想像競合之裁判上一罪之關係，爰不另為無罪之諭知，附此
    敘明。
貳、無罪部分
一、公訴人於本院第一次審理程序時，以言詞追加起訴如下：戊○○自96年5月1日起，向案外人江中皓盤讓位於臺南縣關廟
    鄉○○路969號1樓界揚超商附設巴布電子遊戲場，未向主管
    機關為負責人之變更登記，即於上開巴布電子遊戲場內經營
    電子遊戲場業，因認被告戊○○另涉有電子遊戲場業管理條
    例第22條之罪嫌云云。公訴人認被告楊添貴涉有上開犯行，
    係以臺南縣政府營利事業登記證為據。訊據被告雖坦承其於
    受讓上開電子遊戲場後，並未辦理變更登記，惟否認涉有電
    子遊戲場業管理條例第22條之罪嫌。
二、按經營電子遊戲場業，應依公司法或商業登記法辦理公司或
    商業登記；未依本條例規定辦理營利事業登記者，不得經營
    電子遊戲場業，電子遊戲場業管理條例第10條第1項前段、
    第15條分別定有明文。而上開第15條所謂之「未依本條例規
    定辦理營利事業登記者」，係指未依同條例第11條第1項申
    請營利事業登記證及營業級別證，進而取得營利事業登記而
    言，並不包含辦理營利事業登記後，登記事項有變更，卻未
    辦理變更登記之情形。營利事業登記之負責人於登記後倘有
    變更，因電子遊戲場業管理條例並無關於負責人變更登記之
    相關規定，則新任負責人本得回歸普通規定，依據商業登記
    法第15條之規定申請變更登記，若有違反者，則由行政機關
    依據商業登記法第33條之規定課以行政罰鍰，尚不得以電子
    遊戲場業管理條例第22條之罪相繩。
三、綜上所述，公訴人遽以被告戊○○未辦理變更負責人之登記
    ，而認其違反電子遊戲場業管理條例第15條之規定，應論以
    同條例第22條之云云，顯屬誤會，就被告戊○○被訴此部分
    之犯行，應諭知無罪之判決。
據上論斷，應依刑事訴訟法第299條、第301條第1項，刑法第28
條、第266條第1項前段、第2項、第42條第1項、第38條第1項第2
款，刑法施行法第1條之1第1項、第2項前段，判決如主文。
本案經檢察官丙○○到庭執行職務。
中    華    民    國    97    年    12    月    12    日
                  刑事第十庭    法  官  高如宜
以上正本證明與原本無異。
如不服本判決應於收受本判決後10日內向本院提出上訴書狀，並
應敘述具體理由。其未敘述上訴理由者，應於上訴期間屆滿後20
日內向本院補提理由書狀（均須按他造當事人之人數附繕本）「
切勿逕送上級法院」。
                                書記官  陳姿利
中    華    民    國    97    年    12    月    17    日
附錄本案論罪法條：
刑法第266條
在公共場所或公眾得出入之場所賭博財物者，處1千元以下罰金
。但以供人暫時娛樂之物為賭者，不在此限。
當場賭博之器具與在賭檯或兌換籌碼處之財物，不問屬於犯人與
否，沒收之。
附表：
┌───┬──────────────────┐
│編號  │扣  案  物  品  名  稱    │數   量 │
├───┼─────────────┼────┤
│ 一   │滿貫大亨麻將台機具        │1臺     │
├───┼─────────────┼────┤
│ 二   │跑馬台（賽馬台）機具      │1臺     │
├───┼─────────────┼────┤
│ 三   │滿貫大亨麻將機具IC板      │1片     │
├───┼─────────────┼────┤
│ 四   │跑馬台（賽馬台）機具IC板  │1片     │
├───┼─────────────┼────┤
│ 五   │積分卡                    │76張    │
├───┼─────────────┼────┤
│ 六   │交接日報表                │1張     │
├───┼─────────────┼────┤
│ 七   │資訊檯日報表              │2張     │
└───┴─────────────┴────┘


司法院資訊處製作；財團法人民間司法改革基金會備份。
